【裁判字號】    96,易,5225
【裁判日期】    970107
【裁判案由】    詐欺
【裁判全文】
臺灣臺中地方法院刑事判決              96年度易字第5225號
公  訴  人  臺灣臺中地方法院檢察署檢察官
被      告  甲○○
上列被告因詐欺案件，經檢察官提起公訴（九十六年度偵字第二
０三八五號），本院判決如下：
    主    文
甲○○幫助意圖為自己不法之所有，以詐術使人將本人之物交付
，處有期徒刑肆月，如易科罰金，以新臺幣壹仟元折算壹日。
    犯罪事實
一、甲○○已預見將自己之金融機構帳戶存摺、提款卡、印章連
    同密碼提供他人使用，因該帳戶所有人名義與實際使用者不
    同，使用者即可藉此躲避員警追查，作為詐欺取財之犯罪工
    具；且現今一般金融機構帳戶之申請甚為簡易方便，如係基
    於正當用途而有使用帳戶之必要，通常需用人得以自己名義
    申請辦理即可，本無借用他人帳戶掩飾資金流向之必要。惟
    甲○○在不違背其本意之下，竟基於幫助他人涉犯詐欺取財
    罪行之不確定故意，於民國九十六年六月間某日，在不詳地
    點，將其所申辦之中國信託商業銀行西屯分行帳號0000
    00000000號帳戶（下稱中國信託商業銀行帳戶）之
    存摺、提款卡及印章，交予不詳姓名年籍之人（並無證據證
    明該受領人尚未年滿十八歲），甲○○並同時告知提款卡密
    碼。嗣該不詳姓名年籍之人所屬犯罪集團成員，果基於意圖
    為自己不法所有之犯意，於九十六年六月二十六日下午三時
    許，撥打電話與人在嘉義市之何松嘉取得聯繫，並佯稱何松
    嘉遭人冒名申請電話且未繳通話費，必須將存款領出轉入指
    定之帳戶內，致使何松嘉陷於錯誤，乃依上開電話內容之指
    示，於同日前往嘉義市農會信用部北興分部內，匯款新臺幣
    （下同）七十四萬元進入甲○○所提供之上開中國信託商業
    銀行帳戶內，該犯罪集團成員旋即提領該筆款項，以此方式
    詐騙財物得手。嗣何松嘉匯款後察覺有異，乃於同日晚間九
    時五十九分許報警處理，經警依據前揭指示匯款之帳戶循線
    查獲甲○○，始悉上情。
二、案經臺中市警察局第六分局報告臺灣臺中地方法院檢察署檢
    察官偵查起訴。
    理    由
一、訊據被告甲○○對於上開中國信託商業銀行帳戶原係由其申
    辦使用等情固坦承不諱，惟矢口否認有何幫助詐欺取財犯行
    ，辯稱：伊所開立之前揭存款帳戶存摺、提款卡及印章，在
    九十六年六月間使用完畢後，就放在機車置物箱內，直到接
    獲銀行通知才發現遺失，該帳戶伊很少使用，且提款密碼就
    是自己之生日，伊並未將該帳戶交予他人使用云云。然查：
（一）上開犯罪事實，業據證人即被害人何松嘉於警詢中指證遭
      人詐騙匯款經過綦詳，並有被告之中國信託商業銀行帳戶
      歷史交易查詢報表、嘉義市農會匯款回條各一份附卷可稽
      。而被告所稱前揭存摺、提款卡及印章遭竊情節，並無任
      何報案失竊或主動向銀行掛失止付之資料可憑，則被告放
      置於機車置物箱內之物品究竟有無遭竊？遭竊物品中是否
      包含其所申辦之中國信託商業銀行存摺、提款卡及印章？
      均乏積極證據可資相佐，已難遽信被告空言所辯屬實。況
      被告既已表示其所申辦之上開帳戶很少使用，按理被告既
      無隨時取用提領款項之必要，大可將該帳戶存摺、提款卡
      及印章放回家中隱密處妥善收存，即無再將上開物品放置
      於機車置物箱內之理。而被告前於九十六年十月一日偵訊
      時供稱：該帳戶係於九十六年七月間遺失云云，惟被害人
      何松嘉係在九十六年六月二十六日遭人詐騙並將款項匯入
      上開帳戶內，顯見該帳戶當時應已落入詐騙集團使用掌握
      之下，被告應無可能遲至九十六年七月間才遺失該戶之存
      摺、提款卡及印章，益徵被告前揭所辯失竊情節並非實情
      ，不足採信。
（二）另衡諸時下詐欺犯罪集團成員收購取得人頭帳戶之常見手
      法，渠等利用部分民眾需款孔急或貪圖小利之心理因素，
      藉由登報或隨機搭訕招攬方式獲取存摺、提款卡及密碼之
      情形甚為常見，執行上亦無重大困難，而原帳戶所有人既
      係出於自願提供帳戶供渠等犯罪使用，事後自行凍結帳戶
      、變更密碼或申請將原提款卡作廢並補發新卡之可能性較
      低；相對而言，如該存摺、提款卡及密碼係以盜贓方式取
      得，則該詐欺犯罪集團成員自須承擔原帳戶所有人隨時報
      警或求助金融機構應變處理之危險，進而使其費心詐騙之
      款項入帳後，面臨無法領出之窘境。是以詐欺犯罪集團成
      員果真確有使用人頭帳戶之必要，大可透過其他管道平和
      取得並安心使用，根本毋庸竊取被告所使用帳戶之存摺、
      提款卡，徒增日後作為詐欺得款匯入帳戶時無從提領甚或
      遭警查獲之風險。則被告所辯：前揭帳戶存摺、提款卡及
      密碼係遭人竊取，伊不知悉為何成為詐欺取財之犯罪工具
      云云，顯已悖於事理，尚非可採，應認上開帳戶係由被告
      出於己意提供予該犯罪集團之人使用。
（三）再按刑法第十三條所稱之故意本有直接故意（確定故意）
      與間接故意（不確定故意）之別，條文中「行為人對於構
      成犯罪之事實，明知並有意使其發生者」為直接故意，至
      於「行為人對於構成犯罪之事實，預見其發生而其發生並
      不違背其本意者」則屬間接故意；又間接故意與有認識的
      過失（又稱疏虞過失）之區別，在於二者對構成犯罪之事
      實雖均預見其能發生，但前者對其發生並不違背其本意，
      後者則確信其不發生。而金融機構帳戶之申請甚為簡易方
      便，如係基於正當用途而有使用帳戶之必要，通常需用人
      得以自己名義申請辦理即可，本無借用他人帳戶掩飾資金
      流向之必要。倘該名取得帳戶之人非將被告提供之金融機
      構帳戶作為犯罪所得存提進出及其他不法用途，豈須向被
      告收取存摺、提款卡及印章供己使用？又被告率將自己所
      有金融機構帳戶交予他人使用，衡之常情，如此乖離常態
      之交易行為，就一般具有相當社會經驗之人而言，當可輕
      易預見該人取得存摺、提款卡係供作非法使用。再者，蒐
      集他人金融機構帳戶作為被害人匯入款項之交易媒介，用
      以隱匿真正犯罪者身分及資金流向之犯罪模式，多係用於
      詐欺取財之犯罪，此乃一般使用人頭帳戶常見之非法利用
      類型，復經大眾傳播媒體再三披露，被告亦無從諉為不知
      。則被告提供之金融機構帳戶嗣經他人用於詐欺取財之不
      法用途，此種犯罪手法仍未逸脫於被告幫助他人犯罪意思
      之外，即屬被告所預見。而被告提供金融機構帳戶在先，
      縱已得悉可能作為上開犯罪用途，卻又容任該項犯罪行為
      之繼續實現，毫無積極取回前揭物品或其他主觀上認為不
      致發生該項犯罪結果之確信，足徵前揭犯罪行為自仍不違
      其本意，被告應具有幫助他人詐欺取財犯罪之間接故意，
      殆無疑義。
    綜上所陳，被告前揭所辯顯有未洽，不足採信。本案事證已
    臻明確，被告犯行至堪認定。
二、查被告甲○○提供存摺帳戶予他人詐欺犯罪使用，雖並未參
    與上開犯罪之構成要件行為，然其顯係以幫助他人犯罪之意
    思，實行上開犯罪構成要件以外之行為，核其所為，係犯刑
    法第三十條第一項前段、刑法第三百三十九條第一項之幫助
    詐欺取財罪。而被告僅係幫助他人實行詐欺取財罪，為幫助
    犯，應依刑法第三十條第二項之規定，按詐欺取財罪正犯之
    刑予以減輕。爰審酌被告率然提供帳戶予他人犯罪使用，造
    成遭受詐騙之人追查贓款及實際犯罪行為人發生阻礙，對於
    社會治安仍具有相當之危害性，及其犯罪動機、目的、手段
    、詐騙金額多寡、於偵審中仍矢口否認犯行之態度、智識程
    度等一切情狀，量處如主文所示之刑，併諭知易科罰金之折
    算標準，以示懲儆。
據上論斷，應依刑事訴訟法第二百九十九條第一項前段，刑法第
三十條第一項前段、第二項、第三百三十九條第一項、第四十一
條第一項前段，刑法施行法第一條之一第一項、第二項前段，判
決如主文。
本案經檢察官顏淑惠到庭執行職務。
中    華    民    國    97    年    1     月    7     日
                  刑事第七庭    審判長法  官  陳如玲
                                      法  官  張清洲
                                      法  官  高文崇
上正本證明與原本無異。
如不服本判決，應於收受送達後10日內向本院提出上訴書狀（應
敘述具體理由並附繕本）。
上訴書狀如未敘述理由，應於上訴期間屆滿後20日內補提理由書
於本院。
                                      書記官  林淑慧
中    華    民    國    97    年    1     月    7    日
附錄本案論罪科刑法條：
刑法第三十條第一項前段：
幫助他人實行犯罪行為者，為幫助犯。
刑法第三百三十九條第一項：
意圖為自己或第三人不法之所有，以詐術使人將本人或第三人之
物交付者，處五年以下有期徒刑、拘役或科或併科一千元以下罰
金。


司法院資訊處製作；財團法人民間司法改革基金會備份。
